【裁判字號】    98,上訴,2822
【裁判日期】    980727
【裁判案由】    毒品危害防制條例
【裁判全文】
臺灣高等法院刑事判決                98年度上訴字第2822號
上  訴  人
即  被  告  甲○○
上列上訴人因違反毒品危害防制條例案件，不服台灣板橋地方法
院九十八年度訴字第一二三八號，中華民國九十八年五月二十七
日第一審判決（起訴案號：台灣板橋地方法院檢察署九十八年度
毒偵字第一一四五號、第一七八四號），提起上訴，本院判決如
下：
    主  文
上訴駁回。
    理  由
一、按不服地方法院之第一審判決而上訴者，應向管轄第二審之
    高等法院為之。上訴書狀應敘述具體理由。上訴書狀未敘述
    上訴理由者，應於上訴期間屆滿後二十日內補提理由書於原
    審法院，逾期未補提者，原審法院應定期間先命補正。第二
    審法院認為上訴書狀未敘述理由或上訴有第三百六十二條前
    段之情形者，應以判決駁回之，但其情形可以補正而未經原
    審法院命其補正者，審判長應定期間先命補正。刑事訴訟法
    第三百六十一條、第三百六十七條，分別定有明文。所謂不
    服第一審判決之具體理由，係指依據卷內訴訟資料，具體指
    摘第一審判決關於認定事實、適用法律及量刑等項，有違法
    或不當之情形而言，此為提起第二審上訴之法定要件。倘上
    訴人之上訴書狀或補提之上訴理由書，雖有敘述上訴理由，
    惟並未具體敘述第一審判決有上述違法、不當情形，即與未
    敘述具體理由無異，所為上訴，即不符合上訴之法定要件。
二、上訴人即被告甲○○提起上訴，上訴理由略以：「…(一)原審
    判處之七月有期徒刑，對被告而言似有斟酌之餘地，自『毒
    品危害防制條例』經多次的修正愈朝向真正的『人道關懷』
    以及『現代化的人性處置』，除了把單純的『吸毒者』定位
    為『病犯』。並採取各項措施，像『緩起訴』、『犯罪協商
    』…等等，以現代化的醫療治療，來取代以往的單純刑事處
    罰。讓眾多的深陷毒害者，在政府的德政關懷下，真正的擺
    脫毒品的桎梏。(二)『緩起訴』乃法治之革新一大進步，當然
    其公正性、公平性更不讓人有所懷疑，否則即喪失其立法之
    德意。(三)被告因身體之痼疾，再誤觸毒品，深感悔恨。前以
    自行參加減害計畫，接受美沙冬之替代療法，如無法持續，
    則前功盡棄，爰此，懇請鈞長法內施仁，撤銷原判決，飭以
    繼續參加反毒之『減害計畫』賜予再生之機，如蒙恩准，實
    感法德兩便」等語。
三、經查，
  (一)被告因販賣運輸毒品，於民國七十九年十二月二十六日，經
    台灣台北方法院法院以七十九年度訴字第一九四八號刑事判
    決判處有期徒刑十三年，八十年三月二十日判決確定，嗣於
    八十四年四月二十日因縮短刑期假釋出監，假釋期間付保護
    管束，嗣於八十五年間因施用海洛因，經台北地方法院以八
    十五年訴字第一四六號刑事判決判處有期徒刑四年確定，前
    揭假釋經撤銷，入監接續執行該罪刑及前開殘行，施用海洛
    因部分後經台北地方法院以九十六年度聲減字第一三○一號
    裁定減為有期徒刑二年確定，並於九十六年十二月二十二日
    執行完畢。而被告於九十二年間，因施用毒品，經台灣士林
    地方法院於九十二年十二月八日以九十二年毒聲字第一○四
    三號裁定送勒戒處所觀察、勒戒後，因無繼續施用毒品之傾
    向，於九十三年五月二十七日執行完畢釋放出所，並由台灣
    士林地方法院檢察署檢察官以九十三年度毒偵緝字第六十六
    號為不起訴處分確定；於九十七年間因施用第一級毒品，經
    原審於九十八年二月二十七日，以九十八年度訴字第六十六
    號判處有期徒刑七月，上訴後，經本院於九十八年四月二十
    日判決駁回上訴。被告猶不知悛悔，又基於施用第一級毒品
    海洛因之犯意，於九十八年二月一日某時，在台北市大同區
    ○○○路二段二百八十六號十樓之四住處，以注射針筒注射
    手部靜脈血管方式，施用第一級毒品海洛因一次，嗣於翌日
    （二日）中午十二時二十分許，在台北縣板橋市○○路二百
    六十八巷九十四弄十七號前，因形跡可疑而遭警盤查，交出
    其所有並供己施用之海洛因一小包予員警扣案，復經其同意
    採集尿液送驗，結果呈鴉片嗎啡類陽性反應，而查悉上情等
    事實，已據被告於警詢、偵查及原審九十八年五月十二日準
    備程序、審判程序均供承不諱，並有台北市中正一分局扣押
    筆錄、扣押物品目錄表、扣押物品收據、查獲照片三張（九
    十八年毒偵字第一一四五號卷第九頁至第十三頁、第十七頁
    ）在卷可稽，與海洛因一小包扣案可證，經送交通部民用航
    空局航空醫務中心鑑定，檢出第一級毒品海洛因成分（驗餘
    淨重零點九六一零公克）等情，亦有交通部民用航空局航空
    醫務中心九十八年二月十七日航藥鑑字第○九八○七○八號
    毒品鑑定書可稽（九十八年度毒偵字第一一四五號卷第三十
    六頁），又被告為警查獲後所採集之尿液經送鑑定結果呈鴉
    片嗎啡類陽性反應，亦有台灣檢驗科技股份有限公司濫用藥
    物檢驗報告附卷可稽（九十八年度毒偵字第一七八四號卷第
    三頁），足徵被告之自白核與事實相符。原審依被告於準備
    程序中之有罪陳述，適用簡式審判程序，認被告涉犯施用第
    一級毒品罪證明確，適用毒品危害防制條例第十條第一項、
    刑法第十一條前段、第四十七條第一項，審酌被告素行非佳
    ，前有多次施用毒品之犯行，仍不知悔悟，故態復萌，再次
    施用毒品，無視於毒品對於自身健康之戕害及國家對於杜絕
    毒品犯罪之禁令，惟審酌被告犯後坦承犯行，態度尚佳，及
    施用毒品者均具有相當程度之生理成癮性及心理依賴性，戒
    除不易，被告復於九十七年五月五日至台北市立聯合醫院昆
    明院區評估，自九十七年五月五日起接受美沙冬替代治療乙
    節，此有台北市立聯合醫院昆明院區九十七年十二月八日診
    斷證明書（原審卷第二十九頁）在卷可稽，因施用毒品之犯
    罪心態與一般刑事犯罪之本質不同，非難性較低等一切情狀
    ，從輕量處有期徒刑七月。扣案之海洛因一小包（驗餘淨重
    零點九六一零公克），依毒品危害防制條例第十八條第一項
    前段沒收銷燬，海洛因之包裝塑膠袋一個，依刑法第三十八
    條第一項第二款規定宣告沒收。從形式審查，其認事用法，
    並未違反法令，或悖離經驗法則、論理法則，量刑亦屬允當
    。
  (二)量刑之輕重，係屬事實審法院得依職權自由裁量之事項，茍
    於量刑時，已依行為人之責任為基礎，並斟酌刑法第五十七
    條各款所列情狀，而未逾越法定範圍，又未濫用其職權，即
    不得遽指為違法，本件原判決於量刑時業已依刑法第五十七
    條規定審酌被告相關一切情狀，均如前述，既未逾越法定刑
    度，亦未濫用自由裁量之權限。另毒品危害防制條例第二十
    一條規定，限於在犯罪未發覺前，自動向行政院衛生署指定
    之醫療機構請求治療，始可由檢察官為不起訴之處分；另新
    修正之毒品危害防制條例第二十四條亦僅規定檢察官可為附
    命完成戒癮治療之緩起訴處分，本案被告既非於犯罪未發覺
    前自動赴指定之醫療機構請求「美沙冬」替代療法治療，且
    本件業經檢察官提起公訴，自與前揭規定不符，法院亦不得
    代替檢察官為不起訴或緩起訴處分，是被告上訴指述緩起訴
    之立法意旨，顯有誤會。至被告上訴意旨稱：「…自行參加
    減害計畫，接受美沙冬之替代療法，如無法持續，則前功盡
    棄」，依被告於九十八年五月十二日原審審理時提出之台北
    市立聯合醫院昆明院區九十七年十二月八日出具診斷證明書
    （原審卷第二十九頁）記載：「個案因鴉片類成癮，於九十
    七年五月五日起至本院接受美沙冬替代療法迄今」，如前所
    述，本件被告施用第一級毒品海洛因之時間，為九十八年二
    月一日，屬請求治療期間另有施用毒品之犯行，實無依上引
    毒品危害防制條例第二十一條第二項規定而邀寬典之餘地，
    由此足見，被告參加美沙冬治療後，仍恣意施用毒品，並未
    戒除毒癮，自亦不足以動搖或影響原判決刑之量定。此外，
    被告對於原判決關於認定事實、適用法律及量刑，究竟如何
    違背法令或不當，並未依據卷內資料為具體之指摘。依前揭
    說明，被告之上訴不合上訴之法定要件，應予駁回，並不經
    言詞辯論為之。
四、依刑事訴訟法第三百六十七條前段、第三百七十二條，判決
    如主文。
中    華    民    國    98    年    7     月    27    日
            刑事第十三庭  審判長法  官  曾德水
                                法  官  趙文卿
                                法  官  林婷立
以上正本證明與原本無異。
如不服本判決，應於收受送達後10日內向本院提出上訴書狀，其
未敘述上訴之理由者並得於提起上訴後10日內向本院補提理由書
（均須按他造當事人之人數附繕本）「切勿逕送上級法院」。
                                書記官  王增華
中    華    民    國    98    年    7     月    27    日
附錄：本案論罪科刑法條全文
毒品危害防制條例第十條
施用第一級毒品者，處六月以上五年以下有期徒刑。
施用第二級毒品者，處三年以下有期徒刑。


司法院資訊處製作；財團法人民間司法改革基金會備份。
